臺灣雲林地方法院刑事判決　　　　　　　 96年度易字第209號
公　訴　人　臺灣雲林地方法院檢察署檢察官
被　　　告　乙○○
上列被告因業務侵占案件，經檢察官提起公訴（96年度偵字第
1089號），被告於準備程序進行中，就被訴事實為有罪之陳述，
本院合議庭裁定由受命法官獨任依簡式審判程序審理，判決如下
：
    主      文
乙○○連續意圖為自己不法之所有，而侵占對於業務上所持有之
物，累犯，處有期徒刑捌月。
    事      實
一、(一)乙○○前因槍砲彈藥刀械管制條例案件，經臺灣板橋地方
      法院（下稱板橋地院）於民國92年4 月28日，以92年度訴
      字第616 號判處有期徒刑1 年2 月確定，於93年5 月18日
      假釋出監，至93年7 月11日假釋期滿未經撤銷視為執行完
      畢。
    (二)詎其仍不知悔改，於94年間在址設臺中縣大里市○○路
      160巷9號凱淯股份有限公司（下稱凱淯公司）擔任業務員
      ，負責送貨及收取貨款等工作，為從事業務之人。其於向
      客戶收取貨款後，本應將貨款繳回公司，竟利用代收貨款
      之機會，意圖為自己不法之所有，基於概括犯意，自94
      年4月起，至同年11月底止，連續將其代公司向客戶所收
      取之業務上所持有之貨款侵占入己，共計侵占達新臺幣 (
      下同)194,260 元，所得款項均花用殆盡。
二、案經凱淯公司訴由臺灣雲林地方法院檢察署檢察官偵查起訴
    。
    理      由
一、上開犯罪事實，業據被告乙○○於本院審理中坦承不諱，核
    與甲○○即凱淯公司負責人檢察官訊問中具結指述情節相符
    ，並有廠商付款切結書、出貨單共7紙、侵占貨款明細表1份
    在卷可稽，足認被告自白與事實相符，本件事證明確，被告
    犯行堪以認定，應依法論科。
二、論罪科刑的理由：
    (一)刑法於94年2月2日修正公布，並於被告行為後之95年7月1
      日施行。按行為後法律有變更者，適用行為時之法律，但
      行為後之法律有利於行為人者，適用最有利於行為人之法
      律，現行刑法第2條第1項定有明文。此條係規範行為後法
      律變更所生新舊法律比較適用之準據法，是刑法第2條第1
      項本身雖經修正，但無比較新舊法適用之問題，應一律適
      用裁判時之現行刑法第2條第1項之規定，為「從舊從輕」
      之比較，最高法院95年第8次刑事庭會議決議意旨可資參
      照。本件新舊法比較內容詳如附表所示。
    (二)被告乙○○擔任凱淯公司業務員，負責送貨及收取貨款等
      工作，為從事業務之人，並其所收取之貨款屬其業務上所
      持有之物，是核其所為，係犯刑法第336條第2項業務侵占
      罪。
    (三)被告先後多次業務侵占之犯行，時間緊接，犯罪構成要件
      相同，顯係基於概括犯意反覆為之，應依連續犯規定，論
      以一罪，並均加重其刑。
    (四)又其前因槍砲彈藥刀械管制條例案件，經板橋地院於92年
      4月28日，以92年度訴字第616號判處有期徒刑1年2月確定
      ，於93年5月18日假釋出監，至93年7月11日假釋期滿未經
      撤銷視為執行完畢，有臺灣高等法院被告前案紀錄表1份
      附卷可憑，其於前開徒刑執行完畢後5年內，故意犯本件
      有期徒刑以上之罪，為累犯，應依法遞加其刑。
    (五)爰審酌被告有構成累犯之前科已如前述，竟不知檢點行徑
      ，貪圖小利，利用向客戶收取貨款之機會而侵占入己，自
      行充作與廠商飲酒、應酬之零用金而花費殆盡，且屢經甲
      ○○反對仍依然故我，並侵占期間長達8月間，惟所侵占
      之金額尚非甚高，並已慢慢攤還，及犯後坦白承認，態度
      尚稱良好等犯罪之動機、目的、手段等一切情狀，量處如
      主文所示之刑。
三、據上論斷，依刑事訴訟法第273條之1第1項、第299條第1項
    前段，刑法第2條第1項前段、第336條第2項、修正前刑法第
    第56條、第47條，罰金罰鍰提高標準條例第1條前段，判決
    如主文。
本案經檢察官蕭如娟到庭執行職務
中　　華　　民　　國　　96　　年　　6 　　月　　26　　日
                  刑事第二庭  法  官  李貞瑩
以上正本證明與原本無異。
如不服本判決，應於判決送達後10日內，向本院提出上訴狀。（
須附繕本）
                              書記官  金雅芳
中　　華　　民　　國　　96　　年　　6 　　月　　26　　日
附錄本案論罪科刑法條全文
中華民國刑法第336條（公務公益侵占罪、業務侵占罪）
對於公務上或因公益所持有之物，犯前條第 1 項之罪者，處 1
年以上 7 年以下有期徒刑，得併科 5 千元以下罰金。
對於業務上所持有之物，犯前條第 1 項之罪者，處 6 月以上
5 年以下有期徒刑，得併科 3 千元以下罰金。
前二項之未遂犯罰之。
附表
┌────────┬────────┬────────┬────────┐
│法        條    │修正前規定      │修正後規定      │新舊法之適用    │
├────────┼────────┼────────┼────────┤
│刑法第336條第2項│罰金罰鍰提高標準│刑法施行法第1 條│(一)適用舊法。    │
│法定刑關於罰金部│條例第1 條前段規│之1 規定：「中華│(二)本件被告所犯刑│
│分：罰金罰鍰提高│定：「依法律應處│民國94年01月07日│法第336條第2項之│
│標準條例第1條前 │罰金、罰鍰者，就│刑法修正施行後，│罪法定刑有罰金刑│
│段、現行法規所定│其原定數額得提高│刑法分則編未修正│（銀元3,000 元以│
│貨幣單位折算新台│為2 倍至10倍。」│之條文定有罰金者│下），且為刑法分│
│幣條例第2條、刑 │現行法規所定貨幣│，自94年01月07日│則編未修正之條文│
│法第33條第5款   │單位折算新台幣條│刑法修正施行後，│而定有罰金刑者，│
│                │例第2 條規定：「│就其所定數額提高│於刑法施行法第1 │
│                │現行法規所定金額│為30倍，但72年06│條之1修正增訂前 │
│                │之貨幣單位為圓、│月26日到94年01月│，其貨幣單位為銀│
│                │銀元或元者，以新│07日新增或修正之│元，是被告所犯刑│
│                │台幣元之3 倍折算│條文，就其所定數│法第336條第2項之│
│                │之。」          │額提高為3 倍。」│罪罰金刑之提高標│
│                │刑法第33條第5 款│刑法第33條第5 款│準，於適用罰金罰│
│                │規定：「罰金：1 │規定：「罰金：新│鍰提高標準條例第│
│                │元以上。」      │台幣1,000 元以上│1條前段及現行法 │
│                │                │，以百元計算之。│規所定貨幣單位折│
│                │                │」              │算新台幣條例第2 │
│                │                │                │條規定換算為新台│
│                │                │                │幣時，法定刑罰金│
│                │                │                │部分，應為罰金新│
│                │                │                │台幣90,000元以下│
│                │                │                │（乘以10，再乘以│
│                │                │                │3）。如適用刑法 │
│                │                │                │施行法第1條之1規│
│                │                │                │定提高30倍，則為│
│                │                │                │罰金新台幣90,000│
│                │                │                │元以下（乘以30）│
│                │                │                │，故關於法定刑為│
│                │                │                │罰金部分之提高標│
│                │                │                │準，新法非較有利│
│                │                │                │於被告，本案關於│
│                │                │                │刑法第336條第2項│
│                │                │                │之罪法定刑罰金提│
│                │                │                │高標準部分，應依│
│                │                │                │刑法第2條第1項前│
│                │                │                │段規定，適用行為│
│                │                │                │時之法律即罰金罰│
│                │                │                │鍰提高標準條例第│
│                │                │                │1條前段及現行法 │
│                │                │                │規所定貨幣單位折│
│                │                │                │算新台幣條例第2 │
│                │                │                │條之規定。      │
│                │                │                │(三)法定刑罰金部分│
│                │                │                │，依修正前刑法第│
│                │                │                │33條第5 款規定，│
│                │                │                │及罰金罰鍰提高標│
│                │                │                │準條例第1 條前段│
│                │                │                │提高後，再依現行│
│                │                │                │法規所定貨幣單位│
│                │                │                │折算新台幣條例第│
│                │                │                │2 條換算為新台幣│
│                │                │                │時，為新台幣6元 │
│                │                │                │以上至30元以上，│
│                │                │                │依修正後刑法第33│
│                │                │                │條第5 款規定，為│
│                │                │                │新台幣1,000 元以│
│                │                │                │上，修正後刑法第│
│                │                │                │33條第5 款規定非│
│                │                │                │較有利於被告，依│
│                │                │                │刑法第2 條第1項 │
│                │                │                │前段規定，應適用│
│                │                │                │修正前刑法第33  │
│                │                │                │條第5 款規定。  │
├────────┼────────┼────────┼────────┤
│刑法第56條      │連續數行為而犯同│已刪除。        │(一)適用舊法。    │
│連續犯          │一罪名者，以一罪│                │(二)被告於本案係基│
│【全部行為在修正│論。但得加重其刑│                │於概括犯意而為業│
│前】            │至二分一。      │                │務侵占之犯行，依│
│                │                │                │修正前刑法第56條│
│                │                │                │規定，應以一罪論│
│                │                │                │，並加重其刑，於│
│                │                │                │適用新法時應分論│
│                │                │                │併罰，修正後刑法│
│                │                │                │之規定並非較有利│
│                │                │                │於被告，依刑法第│
│                │                │                │2條第1項前段規定│
│                │                │                │，仍應適用修正前│
│                │                │                │刑法第56條規定。│
├────────┼────────┼────────┼────────┤
│刑法第47條      │受有期徒刑之執行│受徒刑之執行完畢│(一)適用舊法。    │
│累犯            │完畢，或受無期徒│，或一部之執行而│(二)被告於有期徒刑│
│【行為時及裁判時│刑或有期徒刑一部│赦免後，五年以內│執行完畢後，5 年│
│均構成累犯時使用│之執行而赦免後，│故意再犯有期徒刑│以內再故意犯本件│
│】              │五年以內再犯有期│以上之罪者，為累│有期徒刑以上之罪│
│                │徒刑以上之罪者，│犯，加重本刑至二│，依修正前刑法第│
│                │為累犯，加重本刑│分之一。第98條第│47條，或修正後刑│
│                │至二分之一。    │2 項關於因強制工│法第47條第1 項規│
│                │                │作處分之執行完畢│定，均構成累犯，│
│                │                │或一部之執行而免│依新法規定，並未│
│                │                │除後，五年以內故│有利於被告，因此│
│                │                │意再犯有期徒刑以│，應依刑法第2條 │
│                │                │上之罪者，以累犯│第1 項前段規定，│
│                │                │論。            │依修正前刑法第47│
│                │                │                │條規定，論以累犯│
│                │                │                │，加重其刑。    │
└────────┴────────┴────────┴────────┘
